【裁判字號】    99,交聲,853
【裁判日期】    990823
【裁判案由】    違反道路交通管理處罰條例聲明異議
【裁判全文】
臺灣桃園地方法院交通事件裁定         99年度交聲字第853號
原處分機關  交通部公路總局新竹區監理所中壢監理站
異  議  人
即受處分人  丙○○
上列受處分人丙○○因違反道路交通管理處罰條例案件，對於原
處分機關中華民國94年9 月13日所為之處分（原處分案號：壢監
裁字第裁53-JC0000000號）聲明異議，本院裁定如下：
    主  文
原處分撤銷。
丙○○不罰。
    理  由
一、原處分意旨略以：本件異議人即受處分人丙○○所有之車牌
    號碼LC-3291 號自小貨車，於民國94年6 月4 日上午8 時10
    分許，在南投縣信義鄉潭南村投63線1 號橋，為南投縣警察
    局信義分局潭南派出所攔停舉發「駕駛業已報廢申登汽車行
    駛公路（查詢電腦作業未敘明報廢日期）」違反道路交通管
    理事件，並依道路交通管理處罰條例第12條第1 項第9 款（
    通知單誤載為第12條第1 項第10款）規定，以投警交字第JC
    0000000 號舉發違反道路交通管理事件通知單逕行舉發，原
    處分機關認受處分人有前開違規行為，乃於94年9 月13日，
    依據道路交通管理處罰條例第12條第1 項第9 款（裁決書誤
    載為第12條第1 項第10款）及道路交通管理事件統一裁罰基
    準表之規定，裁處受處分人罰鍰新臺幣（下同）10,800元，
    車輛沒入等語。
二、聲明異議意旨略以：異議人即受處分人丙○○所有之車牌號
    碼LC-3291 號自小貨車，於民國94年6 月4 日上午8 時10分
    許，在南投縣信義鄉潭南村投63線1 號橋，遭南投縣警察局
    信義分局潭南派出所攔停舉發「駕駛業已報廢申登汽車行駛
    公路（查詢電腦作業未敘明報廢日期）」，並以投警交字第
    JC0000000 號舉發違反道路交通管理事件通知單逕行舉發，
    惟上開車牌號碼LC-3291 號自小貨車，業經異議人辦理報廢
    ，該車係停放在異議人父親位於南投縣魚池鄉○○路5 號之
    鄉下住處，嗣該車失竊後，異議人父親年事已高，未報警處
    理，又未告知居住在桃園之異議人汽車失竊一事，是異議人
    對上開報廢車輛實際使用情況全然不知情，故認原處分機關
    裁處異議人罰鍰10,800元，車輛沒入之處分顯有違誤，為此
    聲明異議請求撤銷原處分等語。
三、按報廢登記之汽車仍行駛者，處汽車所有人3,600 元以上10
    ,800元以下之罰鍰並沒入車輛，道路交通管理處罰條例第12
    條第1 項第9 款、第2 項定有明文。而本條例之處罰，受舉
    發違反道路交通管理事件之受處罰人，認為受舉發之違規行
    為應歸責他人者，應於舉發違反道路交通管理事件通知單應
    到案日期前，檢附相關證據及足資辨識、通知應歸責人之證
    明文件，向處罰機關告知應歸責人，處罰機關應即另行通知
    應歸責人到案依法處理。逾期未依規定辦理者，仍依本條例
    各該違反條款規定處罰，道路交通管理處罰條例第85條第1
    項、違反道路交通管理事件統一裁罰基準及處理細則第36條
    亦有明定。
四、經查：
（一）異議人所有之車牌號碼LC-3291 號自小貨車（下稱系爭車
      輛），業於88年8 月9 日辦理報廢登記，嗣於94年6 月4
      日上午8 時10分許，經駕駛人甲○○駕駛系爭車輛，行經
      南投縣信義鄉潭南村投63線1 號橋前，因有「駕駛業已報
      廢申登汽車行駛公路」之交通違規行為，遭南投縣警察局
      信義分局潭南派出所警員攔停舉發，並當場交付駕駛人甲
      ○○舉發通知單1 紙等情，有南投縣警察局94年6 月4 日
      投警交字第JC0000000 號舉發違反道路交通管理事件通知
      單、車籍查詢--基本資料詳細畫面各1 份在卷可稽。
（二）又證人即異議人胞弟乙○○於本院99年8 月13日審理時到
      庭具結證稱：「系爭車輛是異議人將鑰匙交給我，我都在
      戶籍地附近使用，後來異議人把車牌拿去取消後，我就沒
      有再使用了，因為異議人沒有將車子拿走，我就將車子放
      在我們家的果園旁邊，我並沒有同意任何人使用這部車，
      但是有一次我們工作回來，就發現車子不見，事後甲○○
      有跟我說車子是他開走的，因為有親戚關係，且車子已經
      在信義分局，所以就沒有報警」等語；及異議人父親田木
      堂於本院99年8 月13日審理時到庭具結證稱：「異議人所
      有之系爭車輛報廢以後，我就沒有再使用，都是拿來擺東
      西，之前曾經借車給甲○○，但是我沒有跟我女兒講，之
      後車子被甲○○偷走的事，我也沒有跟我女兒說」等語明
      確，而證人即實際駕駛人甲○○於本院99年8 月13日審理
      時到庭具結證稱：「我是跟異議人父親借用系爭車輛，異
      議人父親也同意我使用，但是我不曉得異議人父親並未經
      過異議人同意便將系爭車輛借我」等語，足認駕駛人甲○
      ○駕駛異議人所有業經報廢之系爭車輛，並未徵得異議人
      同意，縱如駕駛人甲○○所述，係異議人父親同意其使用
      ，然異議人父親並未將系爭車輛使用情形確實告以異議人
      知悉等情，業如前述，於此仍無解於異議人對於系爭車輛
      之實際使用情況顯不知情，應可認系爭車輛於違規當時確
      實處於非異議人實力可得支配之狀態。是以，異議人前揭
      所辯，尚非無據，應可採信。
（三）另本件舉發員警以受處分人所有之系爭車輛，於上揭時間
      、地點，因有「駕駛業已報廢申登汽車行駛公路」之違規
      事項，依道路交通管理處罰條例第12條第1 項第9 款之規
      定，對駕駛系爭車輛之駕駛人甲○○當場掣單舉發，舉發
      通知單業已載明違規駕駛人為甲○○及其性別、地址、出
      生年月日、身分證統一編號等年籍資料，並由其簽收在案
      乙節，有該舉發通知單一紙在卷可稽。則原處分機關早已
      知悉本件應歸責之違規駕駛人為甲○○，即無不能依前揭
      違反道路交通管理處罰條例第85條第1 項及違反道路交通
      管理事件統一裁罰基準及處理細則第36條規定，另行通知
      該違規駕駛人到案依法處理之情形。從而，本件交通違規
      ，依據南投縣警察局94年6 月4 日投警交字第JC0000000
      號舉發違反道路交通管理事件通知單所載內容可知，實際
      違規駕駛人為甲○○，復無證據證明有可歸責於受處分人
      之事由及異議人於收受上開裁決書前，已知有該舉發單存
      在及知悉應到案日期等情，尚難期待異議人得於應到案日
      期前，向處罰機關告知應歸責人，應不受道路交通管理處
      罰條例第85條第1 項之限制，附此敘明。
五、綜上所述，本件違規駕駛報廢登記車輛之行為人非異議人本
    人，此外，復查並無其他積極證據足以證明異議人有原處分
    機關所認定前開違規行為，自應為對異議人有利之認定。原
    處分機關逕以車籍所有人即異議人為受處分人，而裁處罰鍰
    10,800元之處分，難認為允當。是異議人提起本件聲明異議
    ，為有理由，自應由本院將原處分予以撤銷，並另諭知異議
    人不罰，以資適法。
六、據上論斷，應依道路交通管理處罰條例第87條第2 項，道路
    交通案件處理辦法第20條前段，裁定如主文。
中    華    民    國    99    年    8     月    23    日
                  交通法庭  法  官  張詠晶
以上正本證明與原本無異。
如不服本裁定，應於裁定送達後5 日內，向本院提出抗告狀（應
附繕本）。
                            書記官  王峻宏
中    華    民    國    99    年    8     月    31    日

司法院資訊處製作；財團法人民間司法改革基金會備份。
